【裁判字號】    99,訴,1787
【裁判日期】    990823
【裁判案由】    違反台灣地區與大陸地區人民關係條例等
【裁判全文】
臺灣臺中地方法院宣示判決筆錄          99年度訴字第1787號
公  訴  人  臺灣臺中地方法院檢察署檢察官
被      告  乙○○
上列被告因違反臺灣地區與大陸地區人民關係條例等案件，經檢
察官提起公訴（九十九年度偵字第五七○九號），並聲請認罪協
商，本院合議庭裁定由受命法官獨任進行認罪協商程序後，於中
華民國九十九年八月二十三日下午四時，在本院第十三法庭宣示
判決，出席職員如下：
                                  法  官  蔡建興
                                  書記官  黃英寬
法官起立朗讀判決主文、犯罪事實要旨、處罰條文，及告以上訴
限制、期間並提出上訴狀之法院，且諭知記載其內容：
一、主文：
    乙○○共同犯修正前臺灣地區與大陸地區人民關係條例第七
    十九條第一項之使大陸地區人民非法進入臺灣地區罪，處有
    期徒刑肆月，減為有期徒刑貳月，如易科罰金，以銀元參佰
    元即新臺幣玖佰元折算壹日。
二、犯罪事實要旨：
    本件犯罪事實引用起訴書之記載（如附件）。
三、處罰條文：
    修正前臺灣地區與大陸地區人民關係條例第七十九條第一項
    。
四、協商判決除有刑事訴訟法第四百五十五條之四第一項第一款
    於本訊問程序終結前，被告撤銷協商合意或檢察官撤回協商
    聲請者；第二款被告協商之意思非出於自由意志者；第四款
    被告所犯之罪非第四百五十五條之二第一項所定得以協商判
    決者；第六款被告有其他較重之裁判上一罪之犯罪事實者；
    第七款法院認應諭知免刑或免訴、不受理者情形之一，及違
    反同條第二項「法院應於協商合意範圍內為判決；法院為協
    商判決所科之刑，以宣告緩刑或二年以下有期徒刑、拘役或
    罰金為限」之規定者外，不得上訴。
五、如有上開可得上訴情形，得自收受宣示判決筆錄送達之日起
    十日內，向本院提出上訴書狀，上訴於第二審法院。
中    華    民    國    99    年    8     月    23    日
                        刑事第十三庭  書記官  黃英寬
                                      法  官  蔡建興
以上正本證明與原本無異。
                                      書記官  黃英寬
中    華    民    國    99    年    8     月    23    日
附件：
臺灣臺中地方法院檢察署檢察官起訴書
                                      99年度偵字第5709號
    被      告  乙○○  男  72歲（民國○○年○月○○日生）
                        籍設臺中市○區○○街7號
                        現居臺中市○區○○街156號312室
                        國民身分證統一編號：Ｚ000000000號
                甲○○  女  41歲（民國○○年○月○○日生）
                        現居臺北市○○區○○路2段1號
                        統一證號：BB00000000號
                        入出境證號：0000000000號
上列被告等因偽造文書等案件，業經偵查終結，認應該提起公訴
，茲將犯罪事實及證據並所犯法條分敘如下：
        犯 罪 事 實
一、乙○○係臺灣地區成年男子，甲○○則為大陸地區福建省成
    年女子。乙○○於民國92年間，接受1真實姓名年籍不詳、
    名為「吳進財」之成年男子招待至大陸地區旅遊，乙○○因
    一時貪念，且甲○○允諾入境後會定時支付乙○○生活費作
    為報酬，乙○○竟與「吳進財」共同基於使大陸地區女子非
    法進入臺灣地區之犯意聯絡，及渠等與甲○○共同基於行使
    使公務員登載不實事項於職務上所掌公文書之犯意聯絡，明
    知乙○○與甲○○並無結婚之真意，由乙○○於如附表「在
    大陸假結婚之時間及地點」欄所示之時、地，與大陸女子甲
    ○○辦理結婚登記手續，並取得大陸地區福建省福州市公證
    處公證處所製作之結婚證明書後，乙○○與「吳進財」即先
    行返回臺灣地區，並由乙○○以上開結婚證明書向財團法人
    海峽交流基金會申請文書驗證獲准，再持前開結婚證明書及
    財團法人海峽交流基金會出具之驗證「證明」等文件，先、
    後於如附表「在臺灣申請假結婚登記之時間、地點」欄所示
    之時、地，填具「結婚登記申請書」，申請辦理結婚之戶籍
    登記，致使該戶政事務所不知情之承辦公務人員，將其與上
    開大陸女子結婚及其配偶為上開大陸女子之不實事項，登載
    於職務上所掌之公文書（包括戶籍登記簿、戶口名簿），並
    據以核發其與上開大陸地區女子結婚之戶籍謄本；再於如附
    表「向轄區派出所申請保證書之時間、地點」欄所示之時、
    地，以配偶來臺探親名義，填具「大陸地區人民進入臺灣地
    區保證書」，向轄區派出所申請；後又檢附上開登載不實之
    戶籍謄本、大陸地區人民進入臺灣地區保證書，連同「大陸
    地區人民進入臺灣地區旅行證申請書」，向內政部警政署入
    出境管理局（已改制為內政部入出國及移民署），以配偶來
    臺探親之不實理由，申請大陸女子甲○○入境，使內政部警
    政署入出境管理局不知情之承辦人員審查後未能發現有偽，
    而於中華民國臺灣地區旅行證上以「探親」之事由，發給大
    陸女子甲○○入境許可（有關發給入境許可及行使許可證之
    部分，不構成行使使公務員登載不實文書之罪），使大陸女
    子甲○○於如附表「大陸女子非法進入臺灣地區之時間」欄
    所示之時間，以配偶探親之不實名義，持前開中華民國臺灣
    地區旅行證等資料，非法自桃園中正國際機場（已改為臺灣
    桃園國際機場）入境，足以生損害於戶政機關對於戶政資料
    及入出境管理機關對於入出境管制作業管理之正確性。
二、案經內政部入出國及移民署專勤事務第二大隊臺中市專勤隊
    報告偵辦。
        證 據 並 所 犯 法 條
一、被告甲○○經傳未到，訊據被告乙○○先於警局初詢時坦承
    上情，惟事後矢口否認，辯稱：伊與甲○○是真結婚云云。
    惟查，被告乙○○自承：因為甲○○在大陸生活困苦，伊才
    答應與其結婚，甲○○來臺灣的真正目的是賺錢，其入境後
    就沒有與伊同住，由甲○○每年6至7次、每次支付新臺幣（
    下同）8000元至1萬元不等之生活費給伊等語，顯與一般正
    常夫妻之生活形態不符；再參以被告王金水在內政部入出國
    及移民署臺中市服務站接受訪談並製作筆錄時，中途竟訛稱
    要上廁所而逃逸等情，綜上足認被告乙○○與被告王金水並
    無結婚之真意，已臻明確，其所辯不足採信。此外，復有結
    婚登記申請書、財團法人海峽交流基金會驗證證明、福建省
    福州市公證處證明書、戶籍資料、戶籍謄本、大陸地區人民
    進入臺灣地區保證書、大陸地區人民進入臺灣旅行證申請書
    、中華民國臺灣地區入出境許可證等資料附卷可稽。被告2
    人犯嫌堪以認定。
二、查被告乙○○行為後，臺灣地區與大陸地區人民關係條例已
    於92年10月29日修正公布，並自92年12月31日起施行，其中
    修正後該行為處罰條文由原應適用第79條第1項之法定刑「5
    年以下有期徒刑、拘役或科或併科新臺幣50萬元以下罰金」
    ，修正為應適用第79條第2項「3年以上10年以下有期徒刑，
    得併科新臺幣500萬元以下罰金。」，比較新舊法結果，以
    舊法即修正前臺灣地區與大陸地區人民關係條例有利於被告
    ，依刑法第2條第1項但書之規定，自應適用修正前之臺灣地
    區與大陸地區人關係條例第79條第1項。再按臺灣地區與大
    陸地區人民關係條例第79條第1項處罰違反同條例第15條第1
    款所定之使大陸地區人民非法進入臺灣地區罪，凡非經合法
    手續進入者皆包含之，故使大陸地區人民以「假結婚」真入
    境之脫法方式，進入臺灣地區，即該當本罪，自不以偷渡進
    入者為限（最高法院90年度臺上字第3180號、92年度臺上字
    40號刑事判決意旨參照）。故核被告乙○○所為，係犯修正
    前臺灣地區與大陸地區人民關係條例第79條第1項、第15條
    第1款之使大陸地區人民非法進入臺灣地區及刑法第216條、
    第214條之行使使公務員登載不實文書等罪嫌；被告甲○○
    所為，係犯刑法第216條、第214條之行使使公務員登載不實
    文書罪嫌。被告2人所犯使公務員登載不實之低度行為，為
    行使之高度行為所吸收，請不另論罪。又被告乙○○與「吳
    進財」就使大陸地區人民非法進入臺灣地區之犯行，及渠等
    與被告甲○○就行使使公務員登載不實文書犯行，均具有犯
    意聯絡及行為分擔，請依刑法第28條之規定，論以共同正犯
    。另被告所犯行使使公務員登載不實文書罪與使大陸地區人
    民非法進入臺灣地區罪2罪間，具有方法目的之牽連關係，
    請依修正前刑法第55條後段之規定，論以法定刑較重之使大
    陸地區人民非法進入臺灣地區罪。
三、依刑事訴訟法第251條第1項提起公訴。
    此  致
臺灣臺中地方法院
中    華    民    國    99    年    5    月    28    日
                        檢  察  官  丙  ○  ○
附表：
┌──────┬──────┬──────┬──────┬──────┐
│辦理假結婚之│在大陸假結婚│在臺灣申請假│向轄區派出所│大陸女子非法│
│人頭丈夫及大│之時間及地點│結婚登記之時│申請保證書之│進入臺灣地區│
│陸女子姓名  │            │間、地點    │時間、地點  │之時間、地點│
├──────┼──────┼──────┼──────┼──────┤
│乙○○      │92年2月26日 │92年3月28日 │92年3月28日 │92年7月6日  │
│甲○○      │大陸地區福建│臺中市南區戶│臺中市警察局│桃園中正國際│
│            │省福州市    │政事務所    │第三分局勤工│機場        │
│            │            │            │派出所      │            │
└──────┴──────┴──────┴──────┴──────┘

司法院資訊處製作；財團法人民間司法改革基金會備份。
